【裁判字號】    91,交聲,387
【裁判日期】    920314
【裁判案由】    聲明異議
【裁判全文】
臺灣臺南地方法院交通事件裁定                    九十一年度交聲字第三八七號
    移送機關  交通部公路總局嘉義區監理所臺南監理站
    受處分人  甲○○
    即異議人
右列受處分人因違反道路交通管理處罰條例案件，對於交通部公路總局嘉義區監理所
台南監理站民國九十一年十月四日所為之裁決處分（處分案號：南監五字第裁七四—
Ｓ00000000號），聲明異議，本院裁定如左：
    主  文
原處分撤銷。
甲○○汽車駕駛人，行經有燈光號誌管制之交岔路口闖紅燈，處罰鍰新臺幣壹仟捌佰
元，並記違規點數參點；又汽車駕駛人，駕駛汽車有違反道路交通管理處罰條例之行
為，經依法令執行交通稽查任務人員制止時，拒絕停車接受稽查而逃逸，處罰鍰新臺
幣參仟元，並記違規點數壹點。
    理  由
一、原處分意旨略以：受處分人即異議人甲○○所有之車牌號碼ＫＭ三─八九０號重
    型機車，於民國九十一年八月三十日上午八時十五分許，經人駕駛，沿臺南市○
    ○路由西向東方向行駛，行至與文賢路之設有燈光號誌管制之交岔路口時，因違
    規闖紅燈右轉進入文賢路，經值勤員警當場鳴笛並以手勢指揮該重型機車停車受
    檢，詎該駕駛人竟立刻迴轉，拒絕停車接受稽查而逃逸，故移送機關即交通部公
    路局嘉義區監理所台南監理站乃依道路交通管理處罰條例第五十三條、第六十條
    第二項第一款、第六十三條第一項第三款，以異議人闖紅燈，不從交通勤務警察
    或依法令執行交通指揮、稽查任務人員之指揮或稽查為由，裁處異議人新台幣二
    千七百元罰鍰，並記違規點數三點等語。
二、聲明異議意旨如異議狀所載（詳見附件）。
三、按汽車駕駛人，駕駛汽車有左列情形之一，而本章各條無處罰之規定者，處新臺
    幣九百元以上一千八百元以下罰鍰，一、不服從交遊勤務警察或依法令執行交通
    指揮、稽查任務人員之指揮或稽查者。二、不遵守公路或警察機關，依第五條規
    定所發布命令者。三、不遵守道路交通標誌、標線、號誌之指示者。四、計程車
    之停車上客，不遵守主管機關之規定者。道路交通管理處罰條例第六十條第二項
    第一、二、三、四款定有明文，是有關本條之適用，應係以汽車駕駛人之違規駕
    駛行為，於道路交通管理處罰條例汽車專章無處罰規定時，始有適用，核先敘明
    。
四、次按汽車駕駛人，行經有燈光號誌管制之交岔路口闖紅燈者，處新臺幣一千八百
    元以上五千四百元以下罰鍰，並記違規點數三點，又汽車駕駛人，駕駛汽車有違
    反本條例之行為，經交通勤務警察或依法令執行交通稽查任務人員制止時，不聽
    制止或拒絕停車接受稽查而逃逸者，除按各該條規定處罰外，處新台幣三千元以
    上六千元以下罰鍰，並記違規點數一點，道路交通管理處罰條例第五十三條、第
    六十三條第一項第一、三款、第六十條第一項分別定有明文。又汽車駕駛人有闖
    紅燈或不服指揮稽查而逃逸，當場不能或不宜攔截製單舉發者，得對汽車所有人
    逕行舉發處罰，前項逕行舉發，應記明車輛牌照號碼、車型等可資之辨明之資料
    ，查明汽車所有人姓名、住址後，製單舉發處罰之，新增道路交通處罰條例第七
    條之二第一項、第二項亦有明文。
五、經查：
    （一）本件受處分人即異議人甲○○係於民國九十一年八月三十日上午八時十五
          分許，其所有之車牌號碼ＫＭ三─八九０號重型機車，經某騎士沿臺南市
          ○○路由西向東方向行駛，在行經西河路與文賢路之設有燈光號誌管制之
          交岔路口時，因違規闖紅燈右轉進入文賢路，經值勤員警當場鳴笛並以手
          勢指揮該車停車受檢，該騎士拒絕停車接受稽查，竟立即迴轉並往文賢路
          方向逃逸，而經警員掣單逕行舉發等情，有台南市警察局南市警交字第Ｓ
          00000000號舉發違反道路交通管理事件通知單及台南市警察局第
          四分局九十一年九月二十日南市警四違字第０九一０一五三三五號函各一
          紙在卷可稽，並經證人即本件舉發之臺南市警察局第四分局長樂派出所警
          員晁自強於本院調查時，到庭具結陳證：「（問：本件是否你告發的，情
          形如何？）是我告發的，當天我值文賢路與西河路靠文賢路之交通崗，有
          人騎摩托車沿西河路西向東紅燈右轉文賢路，當時西河路的號誌是紅燈，
          我攔停而該機車騎士未停車，異議人於是在斑馬線馬上迴轉後，往文賢路
          的方向走掉。（問：是否為庭上的這位異議人？）無法確定，因為當時機
          車騎士，一邊騎車、一邊點煙，機車騎士穿白色無袖內衣，機車是淺藍色
          的重型機車，因為騎士迴轉的時候，我記得很清楚。」等語無訛（見本院
          九十一年十一月四日訊問筆錄），參諸執勤警員係依法執行公務，與異議
          人並不相識，素無怨隙，苟非實情，自無須恣意誣攀之理。而且警員執行
          公務本身受行政懲處責任之監督，到庭具結作證更以刑罰擔保其真實性，
          警員應無甘冒行政懲處及刑法偽證罪責任而刻意誣陷之必要。因此，可信
          賴警員晁自強前開陳證為真實。
    （二）異議人雖一再辯稱其當時於住處在睡覺，並未闖紅燈云云。惟前開機車並
          未失竊等情，業據異議人自承在卷，足認並無他人將該機車騎走之虞。且
          按法院受理交通異議案件，乃是對於交通舉發行政處分審查其是否違法，
          本質上屬於行政爭訟過程，與普通法院審理刑事案件之原則不同。其舉證
          責任之原理，非如刑事案件中，應超越任何合理懷疑始可為有罪判決者之
          嚴格程度。其舉證責任之原理，應與民事訴訟相類似，除有特別規定外，
          基本上準用民事訴訟法，由國家機關與人民二造，各自履行其主觀之舉證
          責任，在過程中各自提出證據；若窮盡各種證據方法，待證結果仍有不明
          時，則由客觀之舉證責任危險分配原則，決定國家機關與人民二造何人應
          受敗訴危險。此參酌行政訴訟法第一百三十六條規定準用民事訴訟法第二
          百七十七條自明。而舉發本件違規事件之臺南市警察局第四分局長樂派出
          所警員晁自強，就本件如何查獲並逕行舉發之經過，亦於本院調查時到庭
          陳證無訛，已如前述，並就異議人所有之機車係在行經前開設有燈光號誌
          管制之路口時，見西河路紅燈未停而直接駛過停止線，違規【闖紅燈】逕
          行右轉進入文賢路，並經其當場攔截，以手勢指揮其停車受檢，機車騎士
          拒絕停車接受稽查等本件違規情節均供述明確，而查警員晁自強本身直接
          見聞異議人所有之機車有闖紅燈、拒絕停車接受稽查之事實經過，對事實
          最為明瞭，又經以行政及刑事責任擔保其真實性，且舉發當時所記載違規
          人所駕車之違規情節又與事實相符等等各項因素，綜合認定其陳述為可採
          信。而異議人就其指稱舉發員警舉發有誤乙節，既未提出確實證據以供調
          查，且未提供任何相關證據足資證明值勤員警確有捏造事實違法取締之情
          事，從而異議人前開所辯，要係卸責之詞，自無可採。
六、綜上所述，本件異議人所有之機車，既於上開時、地，有闖紅燈，不服指揮稽查
    而逃逸之行為，而闖紅燈違規駕駛行為之處罰，業經規定於道路交通管理處罰條
    例第五十三條，並非無處罰之規定，則移送機關據以引用道路交通管理處罰條例
    第五十三條及六十條第二項之規定，裁處異議人新台幣二千七百元罰鍰之處分，
    經核於法尚有未合，異議人指摘原裁決不當，即非無理由，而本件裁決處分既有
    前述違法情形，自應由本院裁定將原處分撤銷。然而，異議人所有之機車，既於
    前開時、地，經人駕駛闖紅燈，且不服指揮稽查而逃逸之事實既甚明確，故本院
    仍應依道路交通管理處罰條例第五十三條、第六十條第一項、六十三條第一款、
    第三款規定，另為異議人如主文第二項所示之諭知，以資適法。
七、據上論斷，應依道路交通案件處理辦法第二十條前段，裁定如主文。
中      華      民      國      九十二      年      三    月    十四    日
                              臺灣臺南地方法院交通法庭
                                      法  官  洪  士  傑
右正本證明與原本無異
如不服本裁定應於送達後五日內向本院提出抗告狀
                                      書記官  孫  鈴  堯
中      華      民      國      九十二      年      三    月    十八    日


司法院資訊處製作；財團法人民間司法改革基金會備份。
